臺灣板橋地方法院刑事判決　　　　　　 94年度交訴字第114號
公　訴　人　臺灣板橋地方法院檢察署檢察官
被　　　告　丁○○
上列被告因公共危險案件，經檢察官提起公訴（九十四年度偵字
第一一七七三號），本院判決如下：
    主  文
丁○○駕駛動力交通工具肇事，致人受傷而逃逸，累犯，處有期
徒刑玖月。
    事  實
一、丁○○前因違反毒品危害防制條例案件，經本院以九十三年
    度簡字第四九六一號判處有期徒刑四月確定，於民國九十四
    年一月二十六日執行完畢。
二、丁○○於九十四年五月三十日下午六時四十分許，駕駛車號
    九０二—ＭＱ號營業用小客車，沿臺北縣新莊市○○○路由
    東往西方向行駛，行經該路與化成路口左轉化成路時，適有
    丙○○騎乘車號ＲＣ三—八０一號輕型機車行駛於其左前方
    ，本應注意超車時應顯示左方向燈並於前車左側保持半公尺
    以上之間隔超過，竟疏未與丙○○之機車保持半公尺以上之
    間隔，即自丙○○所騎機車之右側貿然超車，致其所駕上開
    營業用小客車之左側車身擦撞丙○○所騎上開機車之右側車
    身，丙○○因而人車倒地，受有右肘、左膝、右大腿擦挫傷
    之傷害（傷害部分未據告訴）。丁○○明知已肇事致人受傷
    ，竟未停車處理並加以救護，旋即駕車逃離現場。嗣因行經
    該處之機車騎士甲○○記下肇事車輛車號報警處理，始為警
    循線傳喚丁○○到案詢問而查悉上情。
三、案經臺北縣政府警察局新莊分局報請臺灣板橋地方法院檢察
    署檢察官偵查起訴。
    理  由
甲、證據能力部分
  (一)按被告以外之人於審判外之言詞或書面陳述，除法律有規定
    者外，不得作為證據，刑事訴訟法第一百五十九條固定有明
    文。惟被告以外之人於審判外之陳述，雖不符同法第一百五
    十九條之一至之四之規定，而經當事人於審判程序同意作為
    證據，法院審酌該言詞陳述或書面陳述作成時之情況，認為
    適當者，亦得為證據。又當事人、代理人或辯護人於法院調
    查證據時，知有第一百五十九條第一項不得為證據之情形，
    而未於言詞辯論終結前聲明異議者，視為有前項之同意，此
    亦據同法第一百五十九條之五規定甚明。查本案證人丙○○
    、乙○○、甲○○於警詢中之證述，為審判外之陳述而屬傳
    聞證據，且不符刑事訴訟法第一百五十九條之三之規定，惟
    公訴人、被告就前開審判外之陳述，於本院審理中表示同意
    引為證據，而本院審酌其陳述作成時之情況，核無違法取證
    及證明力明顯過低之瑕疵，亦認以之作為證據為適當，故依
    前開規定，上開證人丙○○、乙○○、甲○○於審判外之陳
    述，自得為證據。
  (二)次按，被告以外之人於偵查中向檢察官所為之陳述，除顯有
    不可信之情況者外，得為證據，刑事訴訟法第一百五十九條
    之一亦定有明文。查本件證人乙○○於偵查中向檢察官所為
    之陳述，業經具結，並無顯不可信之情況，自亦得為證據，
    先予敘明。
乙、事實認定及論罪科刑之理由
一、訊據被告丁○○矢口否認有何肇事逃逸之犯行，辯稱：伊當
    時並不知道有撞到丙○○，且伊的車輛有投保全險，如果伊
    知道有撞到丙○○，一定會停車處理云云。經查：
  (一)被告係於九十四年五月三十日下午六時四十分許，駕駛車號
    九０二—ＭＱ號營業用小客車，沿臺北縣新莊市○○○路由
    東往西方向行駛，行經該路與化成路口左轉化成路時，適有
    證人丙○○騎乘車號ＲＣ三—八０一號輕型機車行駛於其左
    前方，因被告疏未與證人丙○○騎乘之機車保持半公尺以上
    之間隔，即自證人丙○○所騎機車之右側貿然超車，致其所
    駕上開營業用小客車之左側車身擦撞證人丙○○所騎上開機
    車之右側車身等情，業經證人丙○○、乙○○於本院審理中
    到庭證述綦詳，並有道路交通事故調查報告表(一)、(二)、道路
    交通事故現場圖各一紙及現場照片四幀、車損照片十四幀附
    卷可稽；且證人甲○○於本院審理中證稱：「我在化成路口
    。」、「我當時在等紅燈，旁邊有一部機車倒地，有一個計
    程車很快的左轉過去，我就把車號記下來。一開始我有聽到
    撞擊的聲音。」、「（你有很清楚的看到車號？）是的。我
    在把車號給警察之前，現場有其他的路人記下車號，我有把
    車號核對過才向警察說。」、「（你如何判斷肇事車輛就是
    計程車？）我停下來，這個車子很快通過，我記得後面沒有
    很多車潮過來，中間有一個空檔，加上這部計程車很快開過
    去，所以我把車號記下來。」等語（參見本院九十四年十月
    二十六日審判筆錄第四、五、七頁），證人乙○○於本院審
    理中亦證稱：「（車禍是如何發生的？）機車和計程車要向
    左轉，計程車在右邊，機車在左邊，計程車就擦撞到機車。
    」、「（發生撞擊後，肇事計程車作何動作？）計程車很快
    的由化成路口左轉過去。」、「（發生車禍後，有無其他的
    計程車經過？）發生車禍後就已經是紅燈，不會有計程車經
    過。」、「（當時有無人告訴妳肇事的車號？）有一個男生
    告訴我車號，後來二、三分鐘，有另一個機車騎士告訴我說
    他有追那部計程車，追到中山路口，計程車剛好在停紅燈，
    他有抄下車號，叫我去報警，結果這二人所說的車號是一樣
    的。」、「（二位騎士有把肇事車輛的車號給妳，其中一位
    是否剛才作證的甲○○？）是的。」等語（參見本院九十四
    年十月二十六日審判筆錄第十一、十二、十四、十五頁），
    可見證人甲○○係因在臺北縣新莊市○○路上停等紅燈時，
    聽到車輛之撞擊聲後，發現證人丙○○人車倒地，且被告駕
    駛之車號九０二—ＭＱ號營業用小客車迅速由中原東路左轉
    化成路並繼續往中山路方向駛去，直覺車號九０二—ＭＱ號
    營業用小客車即係肇事車輛而記下其車號，而以本件車禍發
    生後，中原東路上之號誌燈相旋即轉為紅燈，除被告駕駛之
    車號九０二—ＭＱ號營業用小客車外，並無其他計程車再由
    中原東路左轉化成路，足認證人甲○○當時記下車號之九０
    二—ＭＱ號營業用小客車即係證人乙○○所見擦撞證人丙○○機車之計程車無疑，是被告確有於上揭時地，駕駛車號九
    ０二—ＭＱ號營業用小客車擦撞證人丙○○騎乘之車號ＲＣ
    三—八０一號輕型機車一情，應堪認定。而證人丙○○因本
    件交通事故，受有右肘、左膝、右大腿擦挫傷之傷害一節，
    亦有行政院衛生署臺北醫院九十四年八月九日診斷證明書一
    紙在卷可參，是證人丙○○確有因本件交通事故受傷之情，
    亦堪認定。
  (二)又被告雖一再否認知悉肇事，然證人丙○○於本院審理中證
    稱：「（計程車的何處碰到你的機車車身？）應該是前面或
    是中間的部分，我不確定，因為很快。」等語（參見本院九
    十四年十月二十六日審判筆錄第十七頁），證人乙○○於警
    詢中亦證稱：「計程車的左側中間車身與機車的右後方發生
    擦撞。」（參見偵查卷第十五頁），於偵查中復證稱：「應
    該是計程車的左側車身和告訴人的機車右後方發生擦撞。」
    等語（參見偵查卷第五十六頁），互核渠等所指二車發生擦
    撞之位置均屬一致，洵堪採信，是被告所駕車號九０二—Ｍ
    Ｑ號營業用小客車係左側車身中間部分即靠近駕駛座之位置
    擦撞證人丙○○所騎車號ＲＣ三—八０一號輕型機車之右側
    車身一情，應堪認定。而當時證人丙○○所騎乘之機車原係
    行駛於被告所駕車輛之左前方，被告並係由證人丙○○所騎
    機車之右側超車後左轉進入化成路一情，已經被告自承在卷
    ，核與證人丙○○、乙○○證述情節相符，是被告在左轉前
    既已看見證人丙○○騎乘之機車行駛在其左前方，其又係欲
    自證人丙○○所騎機車之右側超車左轉進入化成路，則以當
    時雙方之行進方向及車前狀況而言，被告在超車左轉進入化
    成路時，最應注意之車輛應即係行駛在其左前方、由證人丙○○騎乘之機車，參以被告為具有二至三年職業小客車駕駛
    經驗之駕駛人（參見本院九十四年十月二十六日審判筆錄第
    二十三頁），其更無不對證人丙○○所騎乘之機車動向加以
    注意之理，是以二車發生擦撞之位置即係在被告所坐之駕駛
    座旁，已如前述，被告當能清楚看見其車輛已與證人丙○○
    所騎之機車發生擦撞為是；且以證人丙○○所騎乘之機車在
    遭被告駕駛之車輛擦撞後，旋即人車倒地，顯見二車擦撞時
    仍係具有相當力道，已足以發出相當之聲響及產生些微之震
    動，就坐於駕駛座之被告而言，對此於駕駛座旁發生之聲響
    及產生之震動更無絲毫未加察覺之可能，故被告辯稱其不知
    肇事一節，顯無可採。再以本件交通事故發生後，證人丙○○旋即人車倒地，被告顯可知證人丙○○已經受傷，被告竟
    未停車加以救助，逕自駕車離開現場，嗣因證人甲○○記下
    車號報警處理始為警循線查獲，是被告於主觀上具有逃逸之
    意甚明。事證明確，被告犯行，已堪認定。
二、核被告丁○○所為，係犯刑法第一百八十五條之四之肇事逃
    逸罪。又被告前因違反毒品危害防制條例案件，經本院以九
    十三年度簡字第四九六一號判處有期徒刑四月確定，於九十
    四年一月二十六日執行完畢，此有臺灣高等法院被告前案紀
    錄表一份附卷可考，其受有期徒刑之執行完畢後，五年以內
    再犯本件有期徒刑以上之罪，為累犯，應依刑法第四十七條
    之規定加重其刑。爰審酌被告肇事致人於傷，竟未下車查看
    給予傷者必要之救助，或迅速報警處理，反逃逸離去，陷被
    害人於求援無著及求償無門之危險，實應予非難，兼衡證人
    丙○○所受之傷勢尚非重大等一切情狀，量處如主文所示之
    刑，以示懲儆。
據上論斷，應依刑事訴訟法第二百九十九條第一項前段，刑法第
一百八十五條之四、第四十七條，判決如主文。
本案經檢察官黃怡華到庭執行職務。
中　　華　　民　　國　九十四　年　十一　　月　　九　　日
                        交通法庭  審判長法官    白光華
                                  法      官    楊志雄
                                  法      官    曾淑娟
上列正本證明與原本無異。
如不服本判決，應於判決送達後十日內向本院提出上訴狀（應附
繕本），上訴於臺灣高等法院。
                                  書  記  官    陳金鳳
中　　華　　民　　國　九十四　年　十一　　月　　十　　日
附錄本案論罪科刑法條全文：
中華民國刑法第一百八十五條之四：
駕駛動力交通工具肇事，致人死傷而逃逸者，處六月以上五年以
下有期徒刑。
